臺灣新竹地方法院民事判決　　　　　　　95年度簡上字第87號
上　訴　人　丙○○
被　上訴人　甲○○
訴訟代理人　乙○○
上列當事人間因損害賠償事件，上訴人對於民國95年7月14日本
院新竹簡易庭94年度竹簡字第334號第一審判決提起上訴，經本
院於96年3月28日辯論終結，判決如下：
    主  文
上訴駁回。
第二審訴訟費用由上訴人負擔。
    事 實 及 理 由
一、上訴人主張：
（一）上訴人於民國 (下同）95年2月13日至被上訴人甲○○所
      經營新竹市○○路121號「帥哥理髮廳」理髮，由被上訴
      人為上訴人剪頭髮、染頭髮、染眉毛、修眉毛，然被上訴
      人誤將上訴人的兩道眉毛，左邊一道刮掉一小半，右邊一
      道刮掉一大半，當時上訴人與被上訴人理論，惟上訴人誤
      以為遭被上訴人刮掉的眉毛與頭髮一樣能再自然長出，遂
      未再深究，然至95年3月2日，上訴人遭被上訴人刮除之眉
      毛仍未長出，此有上訴人提出照相光碟上有照片及照相日
      期為95.03.02為憑。而上訴人之眉毛在遭被上訴人刮除前
      ，是粗碩的濃眉，然本件事故後，據另理髮師傅說，上訴
      人之眉毛已不可能恢復原狀。
（二）依社會上之通常見解，認為五官不正者，其心血不正，上
      訴人的眉毛因被上訴人的過失而殘缺不全，必受到輕視，
      且上訴人是陸軍官校第26期正期班畢業，每年定要出席春
      節團拜的類似高級場合，倘上訴人不出席，勢必遭人議論
      。又上訴人曾著有兵書「招親兵法反攻論」一冊，在67年
      選舉第六任總統期間出版，倘採用上訴人的兵法還都，宣
      告中興，書本的價值勢必高到頂點，屆時到大陸印刷第三
      版，上訴人臉上沒有遮蓋的眉毛，遭被上訴人刮得殘缺不
      全，接觸的人群勢必更廣。而上訴人身體向來硬朗，估計
      應仍有25年以上之壽命，被上訴人之侵權行為，對上訴人
      所造成的影響不可謂不大。
（三）上訴人的眉毛遭被上訴人刮掉，不論眉毛事後生長與否，
      理髮當天，應該就可以不給錢。而上訴人的眉毛因被上訴
      人過失的緣故不再生長，眉毛既是身體的一部分，故此後
      上訴人理髮的花費都應由被上訴人支出。上訴人自就讀陸
      軍官校開始即維持每個月理髮兩次之習慣，但上訴人並不
      是每次都到被上訴人處理髮，以現在之物價每次理髮須花
      費新台幣 (下同)1,000元，依上訴人之身體狀況最少可再
      活25年計算，被上訴人應賠償上訴人60萬元 (1,000元x2
      次x12月x25年=60萬元)，上訴人僅請求被上訴人賠償50萬
      元，甚為合理。
（四）對於被上訴人答辯所為之陳述：
    1.上訴人提起本件訴訟前，曾向新竹市東區調解委員會聲請
      調解，當時調解委員要被上訴人出錢替上訴人紋 (繡)眉
      ，被上訴人當時沒有反對的意思，即表示被上訴人承認有
      將上訴人的眉毛刮掉，而上開調解最後不成立是因原告不
      同意調解委員會的調解，蓋上訴人為一堂堂九尺之軀之男
      人，要上訴人如同女人一般紋眉，上訴人無法接受。且眉
      毛正確的用處，是吸收額上汗水，不致流到眼睛裡面去，
      紋眉並不能吸收汗水。
    2.況由證人林素雲的證詞可以證明95年2月13日當天確係由
      被上訴人為上訴人理髮，當天被上訴人為上訴人剪頭髮、
      染頭髮、染眉毛、修眉毛上訴人付了1,000元給被上訴人
      ，當天被上訴人是幫上訴人先染再刮眉毛，在被上訴人幫
      上訴人刮眉毛的時候，上訴人是閉著眼睛，當時上訴人就
      覺得被上訴人跟上訴人刮得面積很大，事後竟發現右邊眉
      毛遭被上訴人刮掉一大半，左邊亦刮掉一小半。而一般理
      髮師刮臉 (修面)之時，顧客通常是閉著眼睛與嘴巴，因
      此可以肯定，上訴人此時未與被上訴人聊天，使被上訴人
      分心，故被上訴人粗心大意，刮掉上訴人的眉毛，其責任
      應由被上訴人一人承擔。上訴人所以於前往台灣新竹地方
      法院地檢署開庭之前理髮是表示尊重。
    3.再上訴人於95年2月13日理髮當時，誤認眉毛依舊會長出
      來，所以僅是口頭指出被上訴人，不應把眉毛刮掉，並未
      有其他之抗議。
（五）聲明：
    1.原判決廢棄。
    2.被上訴人應給付上訴人50萬元，及自起訴狀繕本送達之日
      起至清償日止，按年息百分之5計算之利息。
    3.上訴人願提供「招親兵法反攻論」書本著作權執照擔保，
      請准予宣告假執行。
二、被上訴人抗辯：
（一）被上訴人於95年2月13日並未為上訴人修眉毛，上訴人當
      時在被上訴人為其剪、染頭髮、染眉毛完畢，照了鏡子覺
      得滿意後付了1,000元即離去，上訴人當時並沒有反應其
      眉毛有遭被上訴人刮掉，是事隔一個多月後，才突然有此
      主張。
（二）上訴人在調解時說一個月到被上訴人處剪髮、染髮兩次並
      不實在，而調解委員雖希望由被上訴人付錢替上訴人紋眉
      ，但是被上訴人不同意，因為被上訴人並沒有刮掉上訴人
      的眉毛，上開事實亦經證人林素雲到庭證實。且上訴人當
      天消費完畢，付款後即行離去，並無提到眉毛有異的事情
      ，至上訴人所提之照片距上訴人所主張事發之日已間隔二
      十天，焉可作為證據。況客人來店消費一般都會先詢問價
      錢認為合理再消費，被上訴人並無漫天要價。另被上訴人
      並非如上訴人所言平均每天都賺5,000元以上，被上訴人
      身體不佳，經營理髮店月平均收入僅在2萬元左右。
（三）聲明：
　　1.上訴駁回。
    2.如受不利之判決，願供擔保請准宣告免為假執行。
三、兩造不爭執之事項：
  (一)上訴人於95年2 月13日前往被上訴人在新竹市○○路121
      號經營之「帥哥理髮廳」理髮，由被上訴人為上訴人進行
      剪頭髮、染頭髮、染眉毛等服務，此為兩造所不否認。
  (二)上訴人於上開時日消費完畢後，曾付費用1,000元給被上
      訴人，亦為兩造所不爭執。
四、本院之判斷：
  (一)本件經本院整理爭點後，兩造爭點厥為：1.被上訴人有無
      將上訴人的眉毛刮掉，不法侵害上訴人之身體、名譽，致
      上訴人受有損害？2.上訴人請求被上訴人賠償50萬元是否
      有理由？
  (二)被上訴人有無將上訴人的眉毛刮掉，不法侵害上訴人之身
      體、名譽之行為，致上訴人受有損害？
      １、按當事人主張有利於己之事實者，就其事實有舉證之
          責任，此為民事訴訟法第277 條所明定。次按，侵權
          行為所發生之損害賠償請求權，以有故意或過失不法
          侵害他人權利之行為為其成立要件，若無不法侵害他
          人權利之行為，即無賠償之可言。
      ２、查上訴人主張被上訴人於95年2 月13日將其兩道眉毛
          ，左邊一道刮掉一小半，右邊一道刮掉一大半，讓屬
          於上訴人身體一部分的眉毛殘缺不全，易遭他人輕視
          等情，既為被上訴人否認其有於上開時日為上訴人修
          刮眉毛之事，揆之上開規定，上訴人即應就此有利於
          己之事實，負舉證責任。
      ３、又上訴人雖提出其於95年3月2日前往照相館拍攝之照
          片，證明其所有之眉毛並未生長，及提出其於92年9
          月1日換發國民身份證時所拍攝之照片，顯示上訴人
          當時係粗碩的濃眉，觀之上訴人所提之上開照片，固
          可見上訴人之眉毛外形於92年間較95年間濃密及黝黑
          ，惟眉毛既屬身體的一部分，是否不會隨時間之消逝
          而有變化，諸如發生顏色轉淺、數量減少等情，尚非
          無疑；況兩幀照片時間相距達二年六月，難以上訴人
          於92年9月1日換發國民身份證時所拍攝之照片上顯示
          之眉毛外形，認定上訴人於95年2月13日時之眉毛形
          狀與92年9月1日時完全相同未有絲毫變化，進而作為
          上訴人眉毛外形比較之依據；另詳加比對該二幀照片
          ，95年所攝之照片其頭髮亦顯較92年所攝者減少 (詳
          原審卷第19、20頁），此成年人之人體外觀及毛髮隨
          時間經過、年紀漸長而產生變化或掉落減少，係屬正
          常生理現象，亦為一般人所共知之常識，是以上訴人
          所提其於92年9月1日換發國民身份證時所拍攝之照片
          ，即難作為其眉毛於95年2月13日至被上訴人店內尚
          未消費前具有完全相同眉形之有利證據。
      ４、再者，證人即上訴人於上開時日前往「帥哥理髮廳」
          消費時亦在場之設計師林素雲亦於原審到庭結證：「
          ( 問：帥哥理髮廳裡面有幾名設計師？)答：我與被
          上訴人二人。」、「 (問：理髮廳幫客戶做哪些服務
          項目？)答：理髮、染髮，應客戶要求才會幫忙染眉
          毛，不會修眉毛。」、「 (問：95年2月13日上訴人
          是否有到理髮廳去？做何項目服務？)答：有。理髮
          、染髮、染眉毛。」、「 (問：當天有無看到被上訴
          人幫上訴人修眉毛？)答：沒有。」、「 (問：覺得
          上訴人的眉毛在到理髮店前後長度都一樣？)答：沒
          有改變，上訴人的眉毛一直都很稀疏。」、「 (問：
          當天上訴人要離開理髮廳時有無反應何事？)答：沒
          有。」、「 (問：當天上訴人有無在店裡說他眉毛右
          邊被刮掉一大半，左邊被刮掉一小半？)答：沒有。
          」、「(問：上訴人在你們店裡理髮期間？)答：約三
          、四個月來店裡一次，一年約來五次，來了有四、五
          年之久，他來店裡的期間只有理髮、染髮、染眉毛、
          修臉。」、「 (問：上訴人當天在你們店裡做理髮時
          有無其他客人在店裡？)答：當時只有他最後離開，
          是最後一個客人。」、「 (問：是否有遇過客人要求
          你們修眉毛？)答：有，但很少，是比較年輕的客戶
          曾有這個要求，我們會將他的眉宇之間的雜毛給他修
          開，不會幫客戶修眉毛的長度及外型。」等語 (詳原
          審95年6月5日言詞辯論筆錄)，足見被上訴人上開所
          辯當日其並未為上訴人修眉毛，既與證人林素雲到庭
          證述情節相符，要非無據。上訴人固一再指稱該證人
          所言不實，原審採取其虛偽證詞而認定事實錯誤云云
          ，惟審諸其主張證人林素雲所述「上訴人最後一個顧
          客上門理髮。」因林小姐是在現場，其證詞應有效；
          而「上訴人理髮完畢，照鏡子覺得滿意後付錢而去」
          等謊言，因其（林小姐）已回家不在現場，其證詞應
          無效 (見本院卷第26頁）等情，經核「上訴人理髮完
          畢，照鏡子覺得滿意後付錢而去」之語並非證人所述
          ，而係被告訴訟代理人之陳述，此業於原審95年6月5
          日言詞辯論筆錄 (即原審卷第45頁）記載明確，上訴
          人執此指稱證人林素雲之證詞不實，不無誤解。
      ５、另上訴人固主張其提起本件訴訟前，曾向新竹市東區
          調解委員會聲請調解，當時調解委員要被上訴人出錢
          替上訴人紋 (繡)眉，被上訴人當時沒有反對的意思
          ，即表示被上訴人承認有將上訴人的眉毛刮掉云云，
          惟經被上訴人迭予否認，復由該調解委員即證人翁秀
          瓊到庭結證：「（幫兩造調解之）詳細時間我已經不
          記得了，但是我確定有幫兩造 (調解)過，調解當時
          上訴人說他在修臉的時候，眉毛被被上訴人剃掉一些
          ，被上訴人說沒有，是他年紀大自然脫落，當時上訴
          人似乎要求要賠償20多萬，但是被上訴人不同意，當
          時以我調解人的意見，認為說如果可以息事寧人，是
          不是可以請被上訴人幫上訴人出紋眉的費用，讓他去
          紋眉，到底上訴人的眉毛有沒有被被上訴人剃掉或是
          自然脫落，我也不清楚，也無從判斷，只是當時既然
          在調解中，就希望雙方可以平息糾紛，所以才那樣提
          議的，當時被上訴人從頭到尾都沒有承認有剃掉上訴
          人的眉毛，上訴人對於我提議紋眉之事表示不同意，
          所以調解不成立。」、「紋眉是我的提議，我是為了
          要平息紛爭，為了讓兩造不要再吵下去，因為各說各
          話，我也無從判斷，所以當時才做這樣的提議，看看
          是否可行，當時紋眉由被上訴人付費，也是我提議的
          ，看看是否可以不要再爭執了。」 (詳本院95年10月
          31日準備程序筆錄，即卷第69頁)等語，堪認上訴人
          前開主張被上訴人曾於東區調解委員會調解時承認刮
          掉上訴人眉毛乙節，非可憑信。
      ６、參以上訴人亦不否認其於95年2月13日消費完畢後，
          曾付費用1,000元給被上訴人，則上訴人苟認被上訴
          人將其眉毛刮得殘缺不全，應無不立即向被上訴人指
          出異狀，進而要求被上訴人負責處理，而無願意就該
          次有爭議之消費行為付款之理。況上訴人亦自承其每
          月理髮二次，惟並非每次都到被上訴人店裡去消費，
          則上訴人於95年2月13日前往被告處消費後，亦非無
          於95年3月2日 (相距已逾半個月)為拍攝換發國民身
          分證之照片，再於當日之前另行至他處進行理髮、修
          眉服務之可能，即難認上訴人於95年3月2日所拍攝照
          片上所示眉毛外形，必係被上訴人於95年2月13日為
          其修眉所致之結果，是上訴人上開所述被上訴人有將
          其所有的兩道眉毛刮掉，不法侵害上訴人的身體、名
          譽之行為，既難合乎一般經驗法則之論證，要難遽採
          為真實。
      ７、從而，上訴人既未就其主張被上訴人於上開時日有不
          法刮修其眉毛之行為，舉證以實其說，揆之上開規定
          ，即難認被上訴人有不法侵害上訴人身體、名譽之行
          為，而須對原告負賠償責任。
（三）上訴人請求被上訴人賠償50萬元是否有理由？
      上訴人既未就其主張被上訴人於上開時日有不法刮修其眉
      毛之行為，舉出充分證據加以證明，按諸上開規定，即難
      認被上訴人有不法侵害上訴人身體、名譽之行為，前已論
      述。又退而言之，姑不論上訴人有否於上開時日不慎刮修
      上訴人眉毛之行為，惟上訴人既不否認現在眉毛的四週有
      長一點 (詳原審95年5月3日言詞辯論筆錄)，且原審及本
      院開庭時觀之上訴人容貌，其五官眉形均與正常同齡之人
      無甚特異，未見上訴人眉毛有其指稱殘缺不全致受人輕視
      之情狀，是上訴人既未提出具體之證據資料，證明其眉毛
      因遭被上訴人刮修而確有侵害其身體、名譽之情事，則上
      訴人主張被上訴人有不法侵害其身體、名譽之行為，應負
      賠償責任，亦屬無據。從而，上訴人請求被上訴人賠償其
      50 萬元及自起訴狀送達之日起至清償日止，按年息百分
      之5計算之利息，非有理由，無得准許；其假執行之聲請
      亦失所附麗，應併予駁回。原審為上訴人敗訴之判決，及
      駁回其假執行之聲請，並無不合。上訴意旨指摘原判決不
      當，求予廢棄改判，為無理由，應予駁回。
五、本件論證已臻明確，兩造其餘主張、陳述暨攻擊、防禦方法
    ，經本院斟酌後，認均不足以影響本判決之結果，自無逐一
    詳予論駁之必要，併此敘明。
六、據上論結，本件上訴為無理由，依民事訴訟法第436條之1第
    3 項、第449條第1項、第78條，判決如主文。
中　　華　　民　　國　　96　　年　　4 　　月　　11　　日
                    民事第一庭  審判長法　官　陳順珍
                                      法  官  林南薰
                                      法  官  高敏俐
以上正本係照原本作成。
不得上訴。
中　　華　　民　　國　　96　　年　　4 　　月　　11　　日
                                      書記官　周育瑜
